【裁判字號】    99,聲,2787
【裁判日期】    990621
【裁判案由】    聲請停止羈押
【裁判全文】
臺灣板橋地方法院刑事裁定              99年度聲字第2787號
聲   請   人
即選任辯護人  陳建維律師
被        告  甲○○
上列聲請人即辯護人因違返毒品危害防制條例案件（99年度訴字
第508 號），聲請具保停止羈押，本院裁定如下：
    主  文
聲請駁回。
    理  由
一、聲請意旨略以：
（一）被告甲○○所涉犯者雖為毒品危害防制條例之重罪，而有
      羈押事由，惟仍應審查是否有羈押之必要性，能否以其他
      手段達到保全程序之目的，不應僅以所涉犯重罪即認為應
      予羈押。再按，法院對於被告執行羈押後，有無繼續羈押
      之必要，仍應審酌訴訟進行之程度及其他一切情事而為認
      定，並非漫無限制。
（二）被告甲○○事實上並無「非予羈押顯難進行追訴、審判或
      執行」之情事，而無羈押之必要。蓋首先並無任何證據或
      事實足以認定被告有逃亡之虞，甚且被告甲○○經濟貧困
      ，學識不佳，確無逃亡之能力，再參酌被告甲○○家中目
      前有年邁之雙親，且父親罹患有心臟方面之疾病，被告甲
      ○○善盡孝道之時間實屬有限，被告甲○○對於突遭羈押
      而無法善盡孝道甚感懊悔，且被告甲○○不過年僅35歲，
      有正當工作及固定住所，並有年邁且罹患疾病之雙親尚待
      供養，衡情自無可能棄渠等於不顧而逃亡，客觀上亦無可
      能偕同渠等一起逃亡。
（三）被告甲○○既已坦承犯行，且本案歷經偵查、起訴、鈞院
      審理接近尾聲，迄今已近半年，相關證物亦皆扣案完畢，
      而無凐滅、偽造、變造證據之可能與風險，足見現時已無
      繼續羈押被告甲○○之必要。
（四）再者，檢察官所指訴被告甲○○所涉之二次販賣第一級毒
      品海洛因之犯行，其金額合計僅有3 千元，利益極為稀少
      ，販賣毒品之數量亦屬甚為微少，且被告甲○○於偵查中
      及審判中均加以自白，依法亦得減輕其刑，從而所宣告之
      刑亦將遠低於法定之最低刑度，故衡酌常情，被告甲○○
      亦無任何逃避審判或執行程序，而致使自身陷於永無安寧
      之日之困境。
（五）綜上，足以顯見被告客觀上並無羈押之必要性，而得以具
      保、責付或限制住居等手段以代替羈押，即足已確保審判
      、執行之遂行，懇請鈞院鑒核，賜准予被告甲○○具保停
      止羈押，以維人權，實感德澤。
二、按被告經法官訊問後，認為犯罪嫌疑重大，而有下列情形之
    一，非予羈押，顯難進行追訴、審判或執行者，得羈押之︰
    一、逃亡或有事實足認為有逃亡之虞者。二、有事實足認為
    有湮滅、偽造、變造證據或勾串共犯或證人之虞者。三、所
    犯為死刑、無期徒刑或最輕本刑為五年以上有期徒刑之罪者
    ，刑事訴訟法第101 條第1 項定有明文。而此所謂之羈押，
    乃拘禁被告之強制處分，其目的係在於保全證據、確保刑事
    訴訟程序之進行及刑罰權之執行。是被告經法官訊問後，究
    竟有無刑事訴訟法第101 條第1 項各款之情形，均屬事實問
    題，法院應按訴訟之程度，卷證資料及其他一切情事斟酌之
    。次按刑事訴訟法第101 條第1 項第3 款規定之羈押，係因
    被告所犯為死刑、無期徒刑或最輕本刑為5 年以上有期徒刑
    之罪者，其可預期判決之刑度既重，該被告為規避刑罰之執
    行而妨礙追訴、審判程序進行之可能性增加，國家刑罰權有
    難以實現之危險，該規定旨在確保訴訟程序順利進行，使國
    家刑罰權得以實現，以維持重大之社會秩序及增進重大之公
    共利益，其目的洵屬正當。又基於憲法保障人民身體自由之
    意旨，被告犯上開條款之罪嫌疑重大者，仍應有相當理由認
    為其有逃亡、湮滅、偽造、變造證據或勾串共犯或證人等之
    虞，法院斟酌命該被告具保、責付或限制住居等侵害較小之
    手段，均不足以確保追訴、審判或執行程序之順利進行，始
    符合該條款規定，非予羈押，顯難進行追訴、審判或執行之
    要件，此際羈押乃為維持刑事司法權有效行使之最後必要手
    段，於此範圍內，尚未逾越憲法第23條規定之比例原則，符
    合司法院釋字第392 號、第653 號、第654 號解釋意旨，與
    憲法第八條保障人民身體自由及第16條保障人民訴訟權之意
    旨尚無違背（司法院大法官會議釋字第665 號解釋參照）。
三、經查：本件被告甲○○因違反毒品危害防制條例案件，前經
    本院訊問後，認涉販賣第一級毒品海洛因、第二級毒品甲基
    安非他命之犯罪嫌疑重大，所犯為最輕本刑為五年以上有期
    徒刑之罪，有逃亡之虞，非予羈押顯難進行審判，而有羈押
    之必要，於民國99年2 月25日起，依刑事訴訟法第101 條第
    1 項第1 款、第3 款之規定將被告羈押，並於羈押期間未滿
    前，依同法第101 條之規定訊問被告後，認前項羈押原因依
    然存在，且被告所涉犯係重罪，其以逃匿規避審判程序進行
    之可能性甚高，有相當理由認為被告有逃亡之虞，自99年5
    月25日延長羈押2 月在案。被告固以經濟貧困、學識不佳，
    並有年邁且罹患疾病之雙親尚待扶養，無逃亡之能力及可能
    云云，聲請本案停止羈押，惟被告所涉上揭案件業經本院另
    定庭期進行審理程序，如被告交保在外，衡之常人規避重刑
    之心理，有高度確信被告恐將不到庭或到場執行，致使法院
    追訴、審判、執行之目的無法達成，況本院亦非以被告有凐
    滅、偽造、變造證據之虞為羈押原因，是本院審酌上開情節
    ，認被告羈押原因猶存，為維後續案件之審理及執行，仍有
    羈押之必要；再參酌被告販賣毒品，危害社會治安甚鉅，權
    衡國家刑事司法權之有效行使、社會秩序及公共利益、被告
    人身自由之私益及防禦權受限制之程度，認對被告維持羈押
    處分尚屬適當、必要，合乎比例原則，並無違前開大法官會
    議解釋意旨（最高法院98年度臺抗字第668 號裁定意旨參照
    ），至被告之涉案情節是否輕微，及有無於偵查中、審判中
    坦承犯行，係屬法院量刑審酌之參考事項，並非有無羈押必
    要之審酌事項。此外，本院復查無被告有符合刑事訴訟法第
    114 條所列各款而不得駁回具保聲請之情形。從而，選任辯
    護人具狀聲請准許被告具保停止羈押為無理由，應予駁回。
四、依刑事訴訟法第220條，裁定如主文。
中    華    民    國    99    年    6     月    21    日
                  刑事第四庭   審判長 法  官  樊季康
                                      法  官  劉元斐
                                      法  官  徐子涵
上列正本證明與原本無異。
如不服本裁定，應於裁定送達後五日內敘明抗告理由，向本院提
出抗告狀。
                                      書記官  張桐嘉
中    華    民    國    99    年    6     月    23    日

司法院資訊處製作；財團法人民間司法改革基金會備份。
